臺灣臺中地方法院臺中簡易庭民事判決
111年度中簡字第1592號
原      告  張羽岑
被      告  元敬法律事務所王啓任律師

上列當事人間損害賠償等事件，本院於民國111年9月15言詞辯論
終結，判決如下：
    主      文
原告之訴及其假執行之聲請均駁回。 
訴訟費用由原告負擔。
　　事實及理由
一、原告主張：
　㈠原告發現遭詐騙虛擬貨幣投資後，於民國110年10月21日於go
    ogle看到元敬法律事務所之廣告，即直接加入事務所員工Li
    ne帳號（名稱：楊昇霖Sam），原告告知Sam自己受詐騙之情
    況，對方立刻幫原告預約於110年10月22日下午3點半會面被
    告，被告口頭告知原告，錢一定要的回來、證據充足、很幸
    運、很即時、一定可以找到幫助犯，需盡快簽立委任書，快
    速執行，被告假裝使用電腦已向地檢署報案，原告即於110
    年10月22日簽訂詐欺案委任合約。又被告得知詐欺原告之人
    恐嚇原告，要將原告所拍攝之情色影片上傳至麻豆色情平台
    販售後，約原告於110年10月29日下午4點至事務所會面，被
    告先創Line群組，成員包含三位員工，再請法務(Line名稱
    ：宛0)進來會議室，由原告敘述遭詐騙過程及提供匯款資料
    。直至110年11月16日晚間11點50分，該詐欺犯Line原告「
    老婆你把我那20萬還給我不然我把你的影片賣到了麻豆去」
    ，原告遂與被告約於110年11月25日下午2時會面討論處理辦
    法，被告當時表示必須另提告恐嚇才能調犯人IP位置，並未
    對原告說明有任何討不到錢之風險，原告受被告哄騙、話術
    影響，心急之下，於110年11月26日簽下另一份恐嚇案委任
    合約。
　㈡至110年12月8日，被告仍無進度，原告於是以Line請求被告
    取消上開2份合約，被告卻說詐欺案書狀應該已經寄出，阻
    擋原告取消合約。被告於110年12月11日尚未將書狀交給原
    告確認，原告認時間拖延太久，想直接報警，然而被告假裝
    書狀已遞出，阻止原告報警，致原告至111年2月份才報警。
    原告於110年12月12日再以Line詢問被告，想等抓到詐欺犯
    後再提恐嚇告訴，但被告表示必須同時提告詐欺及恐嚇才能
    調犯人的IP、抓到恐嚇犯。然被告於110年12月24日、111年
    1月20日始分別傳詐欺案及恐嚇案告訴狀之電子檔至Line群
    組給原告確認，並分別於111年1月3日、2月10日才提交至地
    檢署。事後原告驚覺只要直接至警局報案，根本不用等被告
    拖延2個半月才提交告訴狀，原告於111年2月2日以Line通知
    被告，希望更換其他律師，並於111年2月3日要求被告退款
    ，被告卻欺罔原告「提告唯一好處是凍結帳戶」、「要告恐
    嚇才能有辦法請幣商提供歹徒地址」。原告於111年2月6日
    向被告強調其欺瞞原告，再次要求退款，被告則故意強調「
    幣商是無辜的，要告恐嚇，才能請幣商(詐欺犯)提供IP」，
    最後被告欺罔不成，才告知原告調不到、找不到，被告自始
    自終都在欺瞞原告，騙取原告簽下合約，支付委任報酬。原
    告因被告之誤導、行銷話術、嚴重延誤2案辦案時效，致車
    手提領錄影檔遭覆蓋、幫助犯帳號遭移除，損及原告求償黃
    金時間，完全無視顧客權益，顯然是收受委任報酬卻不負責
    任，且被告為賺取額外委任報酬，要求原告針對同一犯罪事
    實必須以不同之罪名委任2次，重複收費，1件5萬元之案件
    ，卻收取2件為10萬元委任報酬。原告因此於111年2月6日以
    被告未履行職責，解除委任及要求退款。爰依民法第184條
    第1項前段、後段、第2項規定，請求被告返還2案委任報酬
    新臺幣（下同）10萬元及原告遭詐欺金額23萬5000元。
　㈢綜上，原告所受損害共計33萬5000元等語，並聲明：⑴被告應
    給付原告33萬5000元及自起訴狀繕本送達翌日起至清償日止
    ，按年息百分之5計算之利息。⑵願供擔保准宣告假執行。 
二、被告則以：
　㈠原告分別於110年10月22日、11月26日親至臺中市○區○○○道0
    段000號14樓之1諮詢律師，並與被告簽立委任契約書，兩造
    多次在群組上修改告訴狀内容，原告於110年12月25日仍有
    在群組修改刑事告訴狀内容，被告事務所員工亦分別於110
    年12月29日（原告於110年12月29日回覆 )、111年1月20日
    （原告於111年1月27日回覆，此期間適逢年假），在原告確
    認書狀内容無須更改後，安排出狀事宜，並分別於110年12
    月30日郵寄 、111年2月10日遞至臺中地方檢察署。至於原
    告所提出與被告之對話紀錄，均係基於被告對於詐欺取財罪
    與虛擬貨幣性質之研究所為之專業判斷（被告為數位虛擬貨
    幣公司之顧問，對此領域有特殊了解），是原告所言拖延書
    狀與否與收費退費毫無關聯。
　㈡原告未提出足資證明其受有損害之證據，且兩造間之委任案
    件，被告並無任何疏漏或過失之處，更遑論有故意損及原告
    權益之事。真實情形為原告因私人經濟因素欲向被告申請退
    還委任費用，此要求顯與契約精神不符（兩造合約第6條、
    第7條載明不退費之條款），惟被告在原告多次拜託後也同
    意退還部分費用，但被告基於已受委任必須注意當事人利益
    之立場，尚需原告簽署相關同意書，方適合直接解除委任並
    退還部分費用，因原告不願意與律師直接接觸，始終未能來
    被告之事務所簽署解除委任同意書，並領取退款，則原告請
    求被告應給付33萬5000元實屬無據等語置辯。
　㈢答辯聲明：⑴原告之訴駁回。⑵如受不利判決，願供擔保請准
    免為假執行。
三、得心證之理由：
 ㈠按因故意或過失，不法侵害他人之權利者，負損害賠償責任
    ，民法第184條第1項前段定有明文。依此項侵權行為之成立
    ，須行為人因故意過失不法侵害他人權利，亦即行為人須具
    備歸責性、違法性，並不法行為與損害間有因果關係，始能
    成立。次按當事人主張有利於己之事實者，就其事實有舉證
    之責任，民事訴訟法第277 條前段亦有明文。主張侵權行為
    損害賠償請求權之人，對於侵權行為之成立要件應負舉證責
    任（最高法院100 年度台上字第1903號判決參照）。原告主
    張因遭訴外人詐欺及恐嚇，先後委任被告提出刑事告訴，被
    告哄騙原告締約，又未履行律師職責，應負律師執業過失之
    責云云，被告則否認有何不法哄騙原告締約及未履行律師職
    責情事，揆之前揭說明，應由原告就其主張之事實負舉證責
    任。
　㈡查原告因遭訴外人詐欺及恐嚇，先於110年10月22日就詐欺案
    委任被告為偵查中告訴代理人，再於110年11月26日就恐嚇
    案委任被告為偵查中告訴代理人，有委任契約書在卷可稽（
    見卷第105-115頁）。原告主張於110年10月22日委託被告處
    理詐欺案，被告假裝操作電腦提出刑事告訴，蒙騙原告以網
    路繳交方式將案件提交至地檢署云云，被告抗辯其係於110
    年12月29日就詐欺案所擬書狀傳送原告確認後，於110年12
    月30日郵寄地檢署，有line畫面截圖及郵件回執在卷可參（
    見卷第117、121頁）。查原告稱被告於110年10月22日蒙騙
    原告假裝操作電腦提出刑事告訴云云，並未舉證證明，難認
    為真正。又原告自承被告於110年12月24日傳送詐欺案告訴
    電子檔與原告確認等語（見卷19頁），與被告抗辯所擬書狀
    傳送原告確認後提出地檢署等情相符。被告受委任後既有將
    所擬書狀傳送原告確認後提出地檢署，即有依約履行委任事
    務，難認有何不法哄騙原告締約及未履行律師職責情事，
　　自難遽認被告就此有何不法行為。
　㈢原告主張委託被告處理詐欺案，被告哄騙原告稱錢一定要得
    回來，一定可以找到幫助犯云云，未說明任何討不到錢之風
    險云云，並未舉證證明，尚難認為真正。原告主張委任被告
    後至提交書狀期間長達2個月，書狀未附截圖，並稱有其法
    律策略考量，未盡速報警凍結犯人帳戶云云，被告抗辯當時
    考量原告被詐騙的款項不是匯入金融帳戶，而是虛擬貨幣的
    轉帳，無證據可以證明虛擬貨幣的幣商是詐欺集團的一員，
    加上當時看到詐騙集團成員還有跟原告聊天，希望透過聊天
    內容獲取更多訊息，以掌握詐欺集團的身分，認為報警只會
    讓詐騙集團成員不再聯絡原告，當時有跟原告分析，沒有阻
    止原告報警，原告要報警也可以等語。按「因故意或過失，
    不法侵害他人之權利者，負損害賠償責任。故意以背於善良
    風俗之方法，加損害於他人者亦同。」，民法第184條第1 
    項定有明文。又侵權行為，即不法侵害他人權利之行為，屬
    於所謂違法行為之一種，債務不履行為債務人侵害債權之行
    為，性質上雖亦屬侵權行為，但法律另有關於債務不履行之
    規定，故關於侵權行為之規定，於債務不履行不適用之（最
    高法院43年台上字第752 號判例、95年度台上字第2674號判
    決參照）。查被告為專業律師，依其專業及經驗，就原告遭
    騙情況，認為當時詐騙集團成員有跟原告聊天，希望透過聊
    天內容獲取更多訊息以掌握詐欺集團的身分，而未立即報警
    ，因此順延告訴書狀之提出時程，尚非無理，況且兩造間既
    定有委任契約，揆之前揭判例意旨，被告縱有原告所指拖延
    提出告訴及書狀未附截圖等情，核屬被告債務不履行，亦無
    適用侵權行為法則之餘地，原告依此主張被告該當侵權行為
    云云，並無理由。原告又主張被告要求原告針對同一犯罪事
    實須以不同罪名委任2次，重複收費2件10萬元之委任費云云
    ，然詐欺及恐嚇本屬不同案件，原告先於110年10月22日就
    詐欺案委任被告為偵查中告訴代理人，再於110年11月26日
    就恐嚇案委任被告為偵查中告訴代理人，有前開委任契約書
    在卷可稽，且被告亦分別就詐欺及恐嚇案擬作書狀傳送原告
    確認後提交地檢署，有line畫面截圖、郵件回執及告訴狀節
    本在卷可參（見卷第117-123頁），堪認詐欺案及恐嚇案之
    委任目的不同，被告所應履行契約義務亦不同，自難謂係對
    同一犯罪事實委任2次。況且，原告是否與被告締約全憑原
    告自由，被告依約收取委任報酬亦無不法，原告並未舉證被
    告有何不法方法使原告與被告締約，不能遽指被告係故意以
    背於善良風俗之方法加損害於原告，原告依此主張被告該當
    侵權行為，亦無理由。
　㈣原告主張依侵權行為法律關係，請求被告賠償33萬5000元，
    其中23萬5000元係其前遭詐欺集團詐騙所受損害，自與被告
    無關。另10萬元損害為其先後委任被告為詐欺案及恐嚇案之
    偵查中告訴代理人所付給被告委任酬金各5萬元，尚難認為
    係被告對於原告不法侵害。本件依原告主張及所提各項證據
    ，不足以證明被告該當民法第184條第1項前段、後段規定之
    侵權行為，亦無民法第184條第2項規定違反保護他人法律情
    事，原告請求被告賠償33萬5000元云云，並無理由。
四、從而，原告依民法第184條第1項前段、後段、第2項規定，
    請求被告給付原告33萬5000元及自起訴狀繕本送達翌日起至
    清償日止，按年息百分之5計算之利息，為無理由，應予駁
    回；其假執行之聲請，失所附麗，應併予駁回。
五、本件事證已臻明確，兩造其餘攻擊防禦方法及所提之證據，
    經本院審酌後認與結果不生影響，爰不一一論述，附此敘明
六、據上論結，本件原告之訴為無理由，依民事訴訟法第78條，
    判決如主文。 
中　　華　　民　　國　　111 　年　　10 　　月　　6　　日
                  臺灣臺中地方法院臺中簡易庭
                                  法  官  熊祥雲
以上正本係照原本作成。
如不服本判決，應於送達後20日內，向本院提出上訴狀並表明上
訴理由，如於本判決宣示後送達前提起上訴者，應於判決送達後
20日內補提上訴理由書（須附繕本），如委任律師提起上訴者，
應一併繳納上訴審裁判費。
中　　華　　民　　國　　111 　年　　10 　　月　　6　　日
                                  書記官  王麗麗